臺中高等行政法院判決
111年度交上字第35號
上  訴  人  吳亭誼                                      



被 上訴 人  交通部公路總局臺中區監理所

代  表  人  魏武盛              
上列當事人間交通裁決事件，上訴人對於中華民國111年1月28日
臺灣南投地方法院110年度交字第10號行政訴訟判決，提起上訴
，本院判決如下：
    主  文
原判決關於被上訴人民國110年3月18日投監四字第65-GDH077312
號、110年3月18日投監四字第65-GDH077313號裁決書暨訴訟費用
部分均廢棄。
上開廢棄部分，被上訴人民國110年3月18日投監四字第65-GDH07
7312號、110年3月18日投監四字第65-GDH077313號裁決書均撤銷
。
上訴人其餘上訴駁回。
第一審及上訴審訴訟費用新臺幣1,050元，由被上訴人負擔新臺
幣700元，其餘新臺幣350元由上訴人負擔。
被上訴人應給付上訴人新臺幣700元。　　
    理  由
爭訟概要：
  上訴人駕駛車牌號碼0000-00號自用小客車（下稱系爭車輛）
  於附表所示編號1、2、3之違規時間、違規地點，由民眾攝錄
  影像逕向臺中市政府警察局（下稱舉發機關）檢舉，經舉發機
  關檢視後認上訴人有違反道路交通管理處罰條例（下稱道交條
  例）第45條第1項第12款「任意跨越兩條車道行駛」之行為並
  填製中市警交字第GDH077311號、第GDH077312號、第GDH07731
  3號舉發違反道路交通管理事件通知單（下合稱舉發通知單）
  ，記載應到案日期均為110年3月8日前。嗣上訴人不服而於110
  年2月2日在監理服務網申訴平台提出申訴，經被上訴人所屬南
  投監理站（下稱南投監理站）向舉發機關函查結果，仍認違規
  事實明確，遂於110年2月22日以中監投站字第1100026437號函
  通知上訴人仍依章裁罰，嗣於110年3月18日分別以投監四字第
  65-GDH077311號、第65-GDH077312號、第65-GDH077313號裁決
  書各裁處上訴人罰鍰新台幣（下同）600元並記違規點數1點（
  下分別稱原處分1、原處分2、原處分3）。上訴人不服，提起
  行政訴訟，經臺灣南投地方法院（下稱原審法院）110年度交
  字第10號行政訴訟判決（下稱原判決）駁回後，上訴人猶未甘
  服，遂提起本件上訴。
上訴人於原審起訴主張及訴之聲明、被上訴人於原審之答辯及
  聲明、原判決認定之事實及理由，均引用原判決書所載。
上訴意旨略以：
　原判決雖以上訴人所為之違規行為於外觀非不能明確切割區分
  ，況已間隔1個路口以上，應屬多次之違規行為等語而駁回上
  訴人之訴，惟本件原處分1、2、3所載違規地點分別為臺中市
  （下省略臺中市）民權路與自由路口、民權路與平等街口、民
  權路102號，第1次違規時間為109年12月18日19時25分12秒、
  第3次違規時間為同日19時25分34秒，故全部違規行為在0.2公
  里內、時間僅間隔22秒，顯為時間、空間過密之連續舉發，舉
  發程序顯然違反道交條例第85條之1第2項第1款關於違規地點
  相距6公里以上、違規時間相隔6分鐘以上，始得連續舉發之規
  定，被上訴人所為3次處分處罰明顯過當，有違憲法比例原則
  ，爰提起上訴，請求廢棄原判決。並聲明：㈠原判決廢棄。㈡撤
  銷原處分1、2、3。
被上訴人未提出答辯及聲明。
本院之判斷：
　㈠應適用的法令（詳附錄）：　　　
　　⒈行為時道交條例第7條之1、第7條之2第1項第7款、第45條
      第1項第12款、第63條第1項第1款。
　　⒉行政罰法第24條第1項。
  ㈡按道交條例第45條第1項第12款規定：「汽車駕駛人，爭道行
    駛有下列情形之一者，處新臺幣600元以上1800元以下罰鍰
    ：……十二、任意駛出邊線，或任意跨越兩條車道行駛。」次
    按行政罰法第24條第1項規定：「一行為違反數個行政法上
    義務規定而應處罰鍰者，依法定罰鍰額最高之規定裁處。但
    裁處之額度，不得低於各該規定之罰鍰最低額。」此即學說
    上所稱一事不二罰原則，指同一人以一行為違反數個行政法
    上義務規定而應處罰鍰者，如因行為單一，且違反數個規定
    之效果均為種類相同之罰鍰，從其一重處罰已足達成行政目
    的時，僅得裁處一個罰鍰。至同法第25條規定：「數行為違
    反同一或不同行政法上義務之規定者，分別處罰之。」則係
    揭示數行為分別處罰原則。故違反數個行政法上義務應處罰
    鍰，係從一重裁處，或分別處罰，應視其行為個數為單一或
    多數以為判斷。至於違反行政法上義務之行為，究為一行為
    或數行為，必須就具體個案，依據行為人主觀之意思、客觀
    上實現之構成要件及所侵害法益，斟酌其所違反行政法上義
    務之法令文義、規範目的、期待可能性與社會通念等因素，
    予以綜合判斷決定。
　㈢又「立法者固得以法律規定行政機關執法人員得以連續舉發
    及隨同多次處罰之遏阻作用以達成行政管制之目的，但仍須
    符合憲法第23條之比例原則及法律授權明確性原則。申言之
    ，以連續舉發之方式，對違規事實繼續之違規行為，藉舉發
    其違規事實之次數，評價及計算其法律上之違規次數，並予
    以多次處罰，藉多次處罰之遏阻作用，以防制違規事實繼續
    發生，此種手段有助於目的之達成，對維護交通秩序、確保
    交通安全之目的而言，在客觀條件之限制下，更有其必要性
    及實效性。惟每次舉發既然各別構成一次違規行為，則連續
    舉發之間隔期間是否過密，以致多次處罰是否過當，仍須審
    酌是否符合憲法上之比例原則」（司法院釋字第604號解釋
    理由書參照）。
　㈣經查，上訴人經民眾檢具影像向舉發機關檢舉上訴人於附表
    編號1、2、3所示之違規時間、違規地點，有「任意跨越兩
    條車道行駛」之違規行為，亦即上訴人於109年12月18日駕
    駛系爭車輛沿民權路由東向西行駛時，第1次於19時25分12
    秒至同時分22秒，經過民權路與自由路口時，跨越兩條線車
    道行駛；第2次於同日19時25分23秒至同時分35秒，行經民
    權路與市府路路口後，跨越兩條線車道行駛；第3次於同日1
    9時25分34秒至同時分41秒行經民權路與平等街路口，跨越
    兩條線車道行駛，經原審勘驗調查舉發機關提供之檢舉民眾
    行車紀錄器影像光碟，製成調查筆錄附卷為證（原審卷第18
    1至184頁），並參酌附表編號1至3所示原處分1至3及送達證
    書、汽車車籍查詢，認定上訴人確有上述違規行為等情明確
    ，其事實認定之依據及得心證之理由，業據原判決綜合上開
    證據予以論述甚明，核與卷證資料相符，亦無悖於證據法則
    、經驗法則及論理法則，本院自得採為裁判之基礎。
  ㈤次查，本件上訴人於1分鐘內為3次「任意跨越兩條車道行駛
    」之違規行為，固可分論併罰，惟被上訴人仍應注意多次裁
    處是否違反比例原則。本院審酌上訴人附表所示編號1至3之
    歷次違規行為，均於民權路上之相鄰街口，全部違規行為係
    於短暫之1分鐘內重複為之，鑑於交通違規之動態與特性，
    考量其違規態樣為單一之相同行為，且數次違規行為係於短
    暫之時間內重複為之，則核諸前開說明，應認針對該違規行
    為態樣，處罰1次即足以達到警惕與遏阻之作用，如此尚不
    至於過當而有違反比例原則之情事。準此，本件被上訴人對
    於上訴人於民權路與自由路口所為任意跨越兩條車道行駛之
    行為，依道交條例第45條第1項第12款及第63條第1項第1款
    等規定，對上訴人裁處罰鍰600元及記違規點數1點並無違誤
    。惟關於上訴人為附表編號1所示行為後，於1分鐘以內再為
    附表編號2、編號3所示「任意跨越兩條車道行駛」之行為，
    被上訴人不得續予處罰，從而被上訴人就上訴人所為附表編
    號2、編號3所示「任意跨越兩條車道行駛」之行為做成原處
    分2、原處分3，顯有違誤。
  ㈥綜上所述，原判決維持原處分1即110年3月18日投監四字第65
    -GDH077311號裁決書部分，核無違誤。至原處分2即110年3
    月18日投監四字第65-GDH077312號、原處分3即110年3月18
    日投監四字第65-GDH077313號裁決書部分，既有上述違法，
    原判決就此部分予以維持，自有判決違背法令之違誤，上訴
    人求予廢棄，為有理由，應由本院將原判決關於原處分2、
    原處分3部分廢棄；又因本件事實已臻明確，自應由本院本
    於原判決認定之事實，由本院自為判決，撤銷110年3月18日
    投監四字第65-GDH077312號、110年3月18日投監四字第65-G
    DH077313號裁決書。另除上開廢棄部分外，原判決之認事用
    法核無違誤，並已明確論述其事實認定之依據及得心證之理
    由，且對上訴人之主張何以不採之理由詳為論述，其所適用
    之法規與應適用之法規並無違背，與解釋、判例亦無牴觸，
    並無所謂判決不適用法規或適用不當等違背法令之情形。上
    訴人上訴理由，無非就原判決業已論駁之理由，以及原審證
    據取捨、認定事實之職權行使事項，執其歧異之見解加以爭
    執，指摘原判決此部分有違背法令情事，求予廢棄，難認為
    有理由，應予駁回。
末按交通裁決事件之上訴，行政法院為訴訟費用之裁判時，應
  確定其費用額，行政訴訟法第237條之9第2項準用第237條之8
  第1項規定明確。本件上訴人對於交通裁決事件之上訴，兩造
  各為一部勝訴、一部敗訴，是第一審訴訟費用300元及上訴審
  訴訟費用750元，合計1,050元，經本院酌量情形，命由上訴人
  負擔350元，其餘700元由被上訴人負擔。又因第一審及上訴審
  裁判費是上訴人於起訴及上訴時預為繳納，故確定如主文第4
  、5項所示。
結論：上訴為一部有理由，一部無理由。　　
中　　華　　民　　國 　111 　年　    5 　　月　 23　　日
                臺中高等行政法院第二庭
                          審判長法  官　劉  錫  賢
                                法  官  楊  蕙  芬
                                法  官  林  靜  雯
以上正本證明與原本無異。
本判決不得上訴。
中　　華　　民　　國 　111 　年　    5 　　月　 23　　日
                                書記官  黃  毓  臻
附表：
編號 違規時間 違規地點 裁決書字號   1 109年12月18日19時25分20秒 臺中市民權路與自由路口 110年3月18日投監四字第65-GDH077311號   2 109年12月18日19時25分33秒 臺中市民權路與平等街口 110年3月18日投監四字第65-GDH077312號   3 109年12月18日19時25分39秒 臺中市民權路102號 110年3月18日投監四字第65-GDH077313號   
　　　　　　　　　　　　　　
附錄本判決引用的相關條文：
【行為時道路交通管理處罰條例】
第7條之1
對於違反本條例之行為者，民眾得敘明違規事實或檢具違規證據
資料，向公路主管或警察機關檢舉，經查證屬實者，應即舉發。
但行為終了日起逾7日之檢舉，不予舉發。

第7條之2第1項第7款
汽車駕駛人之行為有下列情形之一，當場不能或不宜攔截製單舉
發者，得逕行舉發：……七、經以科學儀器取得證據資料證明其行
為違規。
　　
第45條第1項第12款
汽車駕駛人，爭道行駛有下列情形之一者，處新臺幣600元以上1
,800元以下罰鍰：……十二、任意駛出邊線，或任意跨越兩條車道
行駛。
　　　
第63條第1項第1款
汽車駕駛人有下列各款所列條款之一者，除依原條款處罰鍰外，
並予記點：一、有……第45條……者，各記違規點數1點。
　　
【行政罰法】 
第24條第1項
一行為違反數個行政法上義務規定而應處罰鍰者，依法定罰鍰額
最高之規定裁處。但裁處之額度，不得低於各該規定之罰鍰最低
額。